臺灣雲林地方法院刑事判決
111年度訴字第395號
公  訴  人  臺灣雲林地方檢察署檢察官
被      告  許義泰


上列被告因違反個人資料保護法案件，經檢察官提起公訴（111
年度偵字第4213號），被告於準備程序中對被訴之事實為有罪之
陳述，經法官告知簡式審判程序意旨，並聽取當事人之意見後，
經本院裁定進行簡式審判程序，判決如下：
    主      文
許義泰犯個人資料保護法第四十一條第一項之非公務機關未於蒐
集之特定目的必要範圍內利用個人資料罪，處有期徒刑叁月，如
易科罰金，以新臺幣壹仟元折算壹日。緩刑貳年。
    事實及理由
一、犯罪事實：
    許義泰前為劉家豪所屬大連化學工業之承攬商「和昌益營造
    有限公司」的員工，於民國110年11月間離職。因許義泰對
    於劉家豪對其所為之管理行為不滿，遂意圖損害劉家豪之利
    益，基於違反個人資料保護法之犯意，於111年3月14日某時
    許，在其位於雲林縣○○鄉○○村○○路000號之1之住處內，以電
    腦連結網際網路，登入社群軟體Facebook，以暱稱「義泰許
    」，在Facebook「爆怨公社」之社團中發布貼文，將劉家豪
    之姓名、工作地點、工作職稱等足資辨識劉家豪特徵之個人
    資訊張貼於該社團中，並稱劉家豪為「流氓公安」，散佈劉
    家豪個人資訊於該公開社團中，致生損害於劉家豪。復基於
    公然侮辱之犯意，分別於①111年2月20日某時，在Facebook
    「爆料公社-雲林版」之社團中，張貼內容含有「很卑鄙」
    、「我工作這麼多年沒見過這麼小人的」等語之貼文、②111
    年3月5日某時，在Facebook「我是麥寮人！」社團中，張貼
    內容含有「現在很多人都很不要臉，特別是大連化工劉大安
    衛」等語之貼文，足生損害於劉家豪之名譽及社會評價（公
    然侮辱部分，業據撤回告訴）。嗣經劉家豪瀏覽後知悉，報
    警處理，始因而查悉上情。
二、認定犯罪事實所憑之證據及理由：
㈠、本案被告許義泰所犯之罪，係死刑、無期徒刑、最輕本刑為3
    年以上有期徒刑以外之罪，其於準備程序就前揭被訴事實為
    有罪之陳述，經法官告知簡式審判程序之旨，並聽取其與公
    訴人之意見後，本院裁定依刑事訴訟法第273 條之1 規定，
    進行簡式審判程序，是本案之證據調查，依刑事訴訟法第27
    3 條之2 規定，不受同法第159 條第1 項、第161 條之2 、
    第161 條之3 、第163 條之1 及第164 條至第170 條規定之
    限制，合先敘明。
㈡、被告許義泰對上開犯行坦承不諱（本院卷第53頁、第60頁）
    ，核與證人即告訴人劉家豪證述內容大致相符（偵卷第25至
    33頁），並有Facebook頁面截圖7張（警卷第35頁、第41頁
    、第47頁）、本院111 年10月21日調解筆錄1 紙及劉家豪提
    出之刑事撤回狀1 紙在卷可稽，則被告自白與客觀事實相符
    ，本件事證明確，應依法論科。
三、論罪科刑之理由：
㈠、按個人資料保護法所指「個人資料」，係指自然人之姓名、
    出生年月日、國民身分證統一編號、護照號碼、特徵、指紋
    、婚姻、家庭、教育、職業、病歷、醫療、基因、性生活、
    健康檢查、犯罪前科、聯絡方式、財務情況、社會活動及其
    他得以直接或間接方式識別該個人之資料，同法第2 條第1
    款規定甚明。查被告所張貼上開告訴人之姓名、工作地點、
    工作職稱，自屬上開法律所定之個人資料。次按個人資料之
    蒐集（取得）、處理（建檔）或利用（處理以外之使用），
    應尊重當事人之權益，依誠實及信用方法為之，不得逾越特
    定目的之必要範圍，並應與蒐集之目的具有正當合理之關聯
    ，個人資料保護法第5 條定有明文；再依同法第20條第1 項
    前段之規定，非公務機關對個人資料之利用，除第6 條第1 
    項所規定資料（即醫療之個人資料，例外基於法律明文規定
    等事由方得蒐集、利用）外，應於蒐集之特定目的必要範圍
    內為之，除非有第20條第1 項但書所定例外狀況，方得為特
    定目的外之利用。被告為告訴人之前員工，因而得知告訴人
    上開資料，是被告取得（蒐集）上開告訴人之個人資料，若
    在無該法第20條第1 項但書所定例外狀況下，其使用告訴人
    前開之個人資料，需依誠實及信用方法為之，且不得逾越特
    定目的之必要範圍，並應與蒐集之目的具有正當合理之關聯
    。詎被告竟因和告訴人有所細故，即將上開資料公布於網路
    ，顯已逾越取得之特定目的之必要範圍，與其取得之目的不
    具正當合理關聯，且被告揭露告訴人之資料並無有何現在不
    法之侵害可言，更無立即使自己生命、身體、自由、財產之
    緊急危難，應不符合該等條款規定得為特定目的外使用之例
    外狀況。是被告就上開告訴人個人資料之利用行為，已逾蒐
    集該個人資料特定目的之必要範圍，而足生損害於告訴人之
    隱私權，其違反個人資料保護法第20條第1 項之規定。
㈡、核被告許義泰所為，係犯個人資料保護法第41條第1 項之違
    反同法第20條第1 項之非公務機關未於蒐集之特定目的必要
    範圍內利用個人資料之罪。
㈢、酌爰審酌被告為智識正常之成年人，因故對告訴人不滿，竟
    不思以理性方式處理而為上揭犯行，造成告訴人名譽受損及
    困擾不便，應予非難，又其犯後坦承犯行，態度尚可，且與
    告訴人達成調解，獲告訴人諒解，復酌其學歷為高中畢業，
    目前無業，先前平均月薪約3萬元，已經結婚，沒有小孩，
    與父親、太太同住等家庭、經濟狀況，量處如主文所示之刑
    ，並諭知易科罰金之折算標準。
㈣、被告前未曾因故意犯罪受有期徒刑以上刑之宣告，此有臺灣
    高等法院被告前案紀錄表在卷可參，又雙方已達成調解，並
    已賠償告訴人所受之損害，堪信其經此偵審程序之教訓，當
    能知所警惕而無再犯之虞，毋庸以刑之執行達到教化目的，
    因認對被告所宣告之刑以暫不執行為適當，爰依刑法第74條
    第1項第1款規定，諭知緩刑2年，以勵自新。
四、不另為不受理諭知：被告關於公然侮辱部分，業經告訴人撤
    回告訴，此部分與上開有罪部分為一行為觸犯數罪名之想像
    競合裁判上一罪關係，爰不另諭知不受理。
五、應適用之法律：
㈠、刑事訴訟法273條之1第1項、第299條第1項前段。
㈡、個人資料保護法第41條第1項、第20條第1項。
㈢、刑法第11條前段、第41條第1項前段、第74條第1項第1款、第
    2項第3款。
本案經檢察官林欣儀提起公訴，檢察官黃立宇到庭執行職務。
中　　華　　民　　國　　111 　年　　12　　月　　14　　日
                  刑事第四庭  法  官    吳昆璋
以上正本證明與原本無異。
如不服本判決應於收受送達後10日內向本院提出上訴書狀，並應
敘述具體理由；其未敘述上訴理由者，應於上訴期間屆滿後20日
內向本院補提理由書（均須按他造當事人之人數附繕）「切勿逕
送上級法院」。
                              書記官    詹惠如
中　　華　　民　　國　　111 　年　　12　　月　　14　　日
附錄本案所犯法條全文：
個人資料保護法
第41條
意圖為自己或第三人不法之利益或損害他人之利益，而違反第6
條第1 項、第15條、第16條、第19條、第20條第1 項規定，或中
央目的事業主管機關依第21條限制國際傳輸之命令或處分，足生
損害於他人者，處5 年以下有期徒刑，得併科新臺幣1 百萬元以
下罰金。
個人資料保護法
第20條
非公務機關對個人資料之利用，除第六條第一項所規定資料外，
應於蒐集之特定目的必要範圍內為之。但有下列情形之一者，得
為特定目的外之利用：
一、法律明文規定。
二、為增進公共利益所必要。
三、為免除當事人之生命、身體、自由或財產上之危險。
四、為防止他人權益之重大危害。
五、公務機關或學術研究機構基於公共利益為統計或學術研究而
    有必要，且資料經過提供者處理後或經蒐集者依其揭露方式
    無從識別特定之當事人。
六、經當事人同意。七、有利於當事人權益。非公務機關依前項
    規定利用個人資料行銷者，當事人表示拒絕接受行銷時，應
    即停止利用其個人資料行銷。非公務機關於首次行銷時，應
    提供當事人表示拒絕接受行銷之方式，並支付所需費用。